臺灣臺北地方法院刑事判決             100年度易字第2137號
公  訴  人  臺灣臺北地方法院檢察署檢察官
被      告  林玉祥
上列被告因偽造文書案件，經檢察官提起公訴（100年度偵字第1
2740號），被告於準備程序中為有罪之陳述，本院合議庭裁定改
由受命法官獨任以簡式審判程序審理，判決如下：
    主      文
林玉祥犯行使偽造私文書罪，處有期徒刑肆月，如易科罰金，以
新臺幣壹仟元折算壹日，減為有期徒刑貳月，如易科罰金，以新
臺幣壹仟元折算壹日。如附表所示之偽造「林孝信」署名拾枚、
指印捌枚，均沒收。
    事實及理由
一、本案之犯罪事實及證據，除犯罪事實部分：「附表編號1 」
    應更正為「附表編號1、2」、「附表編號2至4」應更正為「
    附表編號3至8」；證據部分補充：「被告於本院訊問時之自
    白」外，餘均引用如附件檢察官起訴書之記載。
二、本件被告林玉祥所犯行使偽造私文書等罪，均非為死刑、無
    期徒刑、最輕本刑為3 年以上有期徒刑之罪，或高等法院管
    轄第一審案件，且被告於本院準備程序中，先就被訴事實為
    有罪之陳述，於經告知被告簡式審判程序之旨，並聽取當事
    人之意見後，由本院合議庭裁定改由受命法官獨任以簡式審
    判程序審理。
三、按刑法第217 條所稱之「偽造署押」，係指行為人冒用本人
    名義在文件上簽名或為民法第3條第3項所稱指印之類似簽名
    行為（最高法院80年度台非字第277 號判決意旨參照），故
    倘行為人以簽名之意，於文件上簽名，且該簽名僅在表示簽
    名者個人身份，以作為人格同一性之證明，除此之外，再無
    任何其他用意者，即係刑法上所稱之「署押」；然若於作為
    人格同一性之證明之外，尚有其他法律上之用意（例如表示
    收受某物之用意而成為收據之性質、表示對於某事項為同意
    之用意證明）者，即應該當刑法上之「文書」。又於舉發違
    反道路交通管理事件通知單上偽造他人姓名，單從形式上觀
    察，即足以知悉係表示由他人名義出具領受通知聯之證明，
    自屬刑法第210 條之私文書（最高法院83年台上字第6631號
    判例意旨參照）。經查，被告於附表編號3 所示之攔停酒測
    稽查確認單上偽造「林孝信」署名及指印，亦同時表示其確
    已飲酒結束逾15分鐘以上，且無服用含酒精成分之物品等情
    之意思，雖該文書之內容係警察事先印製，然此不過為便利
    之措施，被告既明知其內容，自可決定是否簽署，既仍執意
    冒名應訊而在其上偽造署押，則該事先印製之內容即為被告
    採為自己之一定意思表示，屬刑法第210 條規定之私文書無
    訛。另被告在附表編號4 所示舉發違反道路交通管理事件通
    知單偽造「林孝信」之署名，復交還予警員行使，顯然用以
    表示該文書係「林孝信」本人親自收受而有所主張，產生係
    由「林孝信」收受該交通違規通知單之法律效果，自足以生
    損害於「林孝信」本人及舉發機關、監理機關對於違規通知
    單處理之正確性，自屬刑法第210 條之私文書。同理，如附
    表編號5至8所示文書，均係用以表示被告收受通知之意思，
    亦當屬刑法第210 條之私文書無疑。至被告於附表編號1、2
    所示文件上偽造「林孝信」之署名及指印，並無表明為文書
    之用意而不具文書之性質，應僅屬偽造署押行為（臺灣高等
    法院99年度上訴字第578號判決意旨參照）。
四、核被告就如附表編號1、2所示文件偽造署名及指印，係犯刑
    法第217條第1項之偽造署押罪，就行使附表編號3至8所示私
    文書部分，係犯刑法第216條、第210條之行使偽造私文書罪
    。起訴書雖漏列刑法第210 條之法條，嗣經檢察官當庭更正
    補充，附此敘明。另起訴意旨認被告就如附表編號2 所示酒
    精濃度檢測單偽造署名及指印，係犯行使偽造私文書罪，容
    有誤會，惟因基本社會事實同一，爰變更起訴法條，併此載
    明。被告於如附表編號3至8所示之私文書上偽造署押之行為
    ，係其偽造私文書之階段行為，已為偽造私文書之行為所吸
    收，偽造私文書之低度行為復為其行使之高度行為所吸收，
    均不另論罪。查被告於附表編號1、2所示之文件上，先後多
    次偽造「林孝信」署押、偽造如附表編號3至8所示之私文書
    並進而行使，其中偽造及行使之行為，雖係分別為數行為，
    然各該行為係為達同一偽冒林孝信名義應訊目的而為之各個
    舉動，各行為之獨立性極為薄弱，依一般社會健全觀念難以
    強行分離，且被告主觀上當然有自始至終在各階段中為偽冒
    林孝信應訊目的之意思，認各個舉動不過為犯罪行為之一部
    份，並係侵害同一法益，接續而完成整個犯罪，顯基於單一
    犯意接續所為，應包括於一行為予以評價，偽造及行使行為
    均各為接續犯，應論以實質上一罪。被告偽造如附表編號 3
    至8 所示私文書上所偽造署押行為，固為偽造私文書之一部
    而不另成立偽造署押罪，業如前述，惟被告於如附表編號 1
    、2 之文件上，顯係另行基於偽造署押之犯意而為，並非因
    為偽造如附表編號3至8所示私文書而為之部分行為，自應另
    成立刑法第217條第1項之偽造署押罪乙節。被告就所犯附表
    1、2所示之偽造署押、行使如附表編號3至8所示之行使偽造
    私文書行為，係基於同一偽冒林孝信應訊之目的，參以其偽
    造署押與行使偽造私文書之地點均有所重疊，揆諸前開說明
    ，堪認被告所犯上開二罪，係一行為所犯，應依刑法第55條
    前段想像競合犯之規定，從一重之行使偽造私文書罪處斷。
    爰審酌被告素行，其犯本案之動機、目的、手段、生活狀況
    、知識程度、犯罪所生之危害、與被害人林孝信之關係，被
    害人林孝信於警偵訊時均表示不願對被告提出訴究，及被告
    犯後坦承犯行，態度良好等一切情狀，量處如主文所示之刑
    ，及易科罰金之折算標準。又被告上開犯行犯罪時間係於96
    年4月24日以前，復無中華民國九十六年罪犯減刑條例第3條
    規定不予減刑，及其他不得減刑之情形，合於減刑之條件，
    應依該條例第2條第1項第3 款規定，減其刑期如主文所示，
    並諭知易科罰金之折算標準。如附表所示偽造之「林孝信」
    署押（含署名10枚、指印8 枚；原起訴書附表漏載及贅載部
    分應予更正），不問屬於犯人與否，均應依刑法第219 條之
    規定宣告沒收。
據上論斷，應依刑事訴訟法第273條之1第1項，第299條第1 項前
段、第300條、第310條之2、第454條第2項，刑法第210條、第21
6條、第21 7條第1項、第55條前段、第41條第1項前段、第219條
，中華民國九十六年罪犯減刑條例第2條第1項第3款、第7條，判
決如主文。
本案經檢察官黃碧玉到庭執行職務
中    華    民    國   100    年    8     月    31    日
                  刑事第十一庭    法  官  詹慶堂
以上正本證明與原本無異。
如不服本判決應於收受送達後10日內向本院提出上訴書狀，並應
敘述具體理由；其未敘述上訴理由者，應於上訴期間屆滿後20日
內向本院補提理由書（均須按他造當事人之人數附繕本）「切勿
逕送上級法院」。告訴人或被害人如對於本判決不服者，應具備
理由請求檢察官上訴，其上訴期間之計算係以檢察官收受判決正
本之日期為準。
                                  書記官  蔡易霖
中    華    民    國   100    年    8     月    31    日
刑法第210條
偽造、變造私文書，足以生損害於公眾或他人者，處 5年以下有
期徒刑。
刑法第216條
行使第210條至第215條之文書者，依偽造、變造文書或登載不實
事項或使登載不實事項之規定處斷。
刑法第217條
偽造印章、印文或署押，足以生損害於公眾或他人者，處 3年以
下有期徒刑。
盜用印章、印文或署押，足以生損害於公眾或他人者，亦同。
附表：
┌──┬───────────┬────────┬────────────┐
│編號│  文    件  名    稱  │偽造之署押及數量│      出        處      │
├──┼───────────┼────────┼────────────┤
│ 1  │中正第一分局95年11月9 │「林孝信」署名3 │100年度偵字第12740號偵查│
│    │日調查筆錄            │枚、指印3枚     │卷（下稱偵卷）第29、30頁│
│    │                      │                │                        │
├──┼───────────┼────────┼────────────┤
│ 2  │酒精濃度檢測單        │「林孝信」署名1 │偵卷第33頁              │
│    │                      │枚、指印1枚     │                        │
│    │                      │                │                        │
├──┼───────────┼────────┼────────────┤
│ 3  │攔停酒測稽查確認單    │「林孝信」署名、│偵卷第33頁              │
│    │                      │指印各1枚       │                        │
├──┼───────────┼────────┼────────────┤
│ 4  │臺北市政府警察局舉發違│「林孝信」署名1 │偵卷第34頁              │
│    │反道路交通管理事件通知│枚              │                        │
│    │單移送聯上之「收受通知│                │                        │
│    │聯者簽章」欄移送聯    │                │                        │
├──┼───────────┼────────┼────────────┤
│ 5  │臺北市政府警察局編號第│「林孝信」署名1 │偵卷第35頁              │
│    │0000000號第4聯（存根聯│枚              │                        │
│    │）上「通知聯者簽章收受│                │                        │
│    │收據及限期領回」欄    │                │                        │
├──┼───────────┼────────┼────────────┤
│ 6  │權利告知書            │「林孝信」署名、│偵卷第38頁              │
│    │                      │指印各1枚       │                        │
├──┼───────────┼────────┼────────────┤
│ 7  │夜間訊問同意書        │「林孝信」署名、│偵卷第39頁              │
│    │                      │指印各1枚       │                        │
│    │                      │                │                        │
│    │                      │                │                        │
├──┼───────────┼────────┼────────────┤
│ 8  │中正第一分局執行拘提逮│「林孝信」署名、│偵卷第40頁              │
│    │捕告知本人通知書      │指印各1 枚      │                        │
└──┴───────────┴────────┴────────────┘